---
title: "Preparación de datos - Socialización de la meritocracia"
author: "Castillo, J.C., Iturra, J., Meneses, F. & Venegas, M."
date: '`r Sys.Date()`'
output:
  html_document:
    df_print: paged
    theme: paper
    toc: yes
    toc_float: yes
---

```{r setup, include=FALSE}
knitr::opts_chunk$set(echo = TRUE, warning = FALSE)
```

# Introducción
El siguiente es un documento de preparación para el analisis psicometrico de las escalas en el cuestionario de los estudiantes. El objetivo posterior, en analisis, sera disminuir la cantidad de preguntas a partir de evidencia. 

```{r}
pacman::p_load(dplyr, sjmisc, car, sjlabelled, stargazer, SciViews, summarytools, misty,sjPlot)
```

## Parte 2: Cargar datos
```{r}

# Base de estudiantes.
est <- haven::read_dta("https://github.com/formacionciudadana/data-paces/raw/main/docs/paces/data/base_estudiantesv2.dta")
save(est, file="../input/data/original.RData")


#sjPlot::view_df(est, show.type = T)
```

Cabe señalar que dentro de la base de datos existe un caso mal pareado (relación folio estudiante-apoderado). Esto se arregla cambiando el folio erroneo (897 del apoderaod) por su correspondiente.

## Analisis factorial: Creencias y opiniones políticas, tolerancia etnicos 

```{r}
load(file="../input/data/original.RData")

pacman::p_load(dplyr, sjmisc, car, sjlabelled, stargazer, SciViews, summarytools, misty,sjPlot,PerformanceAnalytics,ggplot2,lavaan)

# Seleccionar y renombrar variables de la base de datos de estudiantes.                               
est_proc_tolet <- est  %>% dplyr::select(starts_with("P16")) 

est_proc_tolet <- set_na(est_proc_tolet, na = c(5,9), drop.levels = TRUE, as.tag = FALSE) # Transformar a NA

sjPlot::view_df(est_proc_tolet, show.type = T, show.frq = T) # Cambiar por dfsummary

# correlaciones 

est_proc_tolet =na.omit(est_proc_tolet)

chart.Correlation(est_proc_tolet, histogram = TRUE, method = "pearson")


#-----------------------------------------------------------------------------------------##
# Analisis factorial 

HS.model1 <- ' tol_etnia  =~ P16A + P16B + P16C + P16D+  P16E'

fit1 <- cfa(HS.model1, data=est_proc_tolet, estimator="DWLS", ordered = T)

summary(fit1, fit.measures=TRUE)


HS.model <- ' tol_etnia  =~ P16A + P16B + P16C +  P16E'

fit2 <- cfa(HS.model, data=est_proc_tolet, estimator="DWLS", ordered=T)

summary(fit2, fit.measures=TRUE)



#-----------------------------------------------------------------------------------------##
# Crear tabla para comprarar afc

pacman::p_load(dplyr, kableExtra, knitr)

# extract fit indices from models and add to table
sum_fit1<- dplyr::bind_rows(fitmeasures(fit1)[c("chisq","df","pvalue","cfi","tli","rmsea","srmr")],
                    fitmeasures(fit2)[c("chisq","df","pvalue","cfi","tli","rmsea","srmr")])


# Customize object
sum_fit1$mod <- c("Todas las variables","Bateria recortada")
sum_fit1$nobs <- c(nobs(fit1),nobs(fit2))
sum_fit1$est <- c("DWLS","DWLS")
sum_fit1$df<-c(sum_fit1$chisq/sum_fit1$df)
sum_fit1 <- dplyr::select(sum_fit1,mod,nobs,est,everything())
colnames <- c("Utilizando variables como","$N$","Estimador","$\\chi^2$","$\\chi2/df","p-value","CFI","TLI","RMSEA","SRMR")

# Create table
table_cfa_fits1 <-kable(sum_fit1, format="html", digits=3, booktabs=T, col.names=colnames,  caption = "Comparación entre modelos", escape = FALSE) %>% kable_styling(full_width = F, font_size = 10)
table_cfa_fits1



```   

> Considerando la varianza y su relación con el factor considero mantener 4 de las 5 variables. (El modelo no funciona con 3)
  
  * P16A los grupos étnicos deberían tener la misma oportunidad de acceder a una buena educación
  * P16B los grupos étnicos deberían tener la misma oportunidad de conseguir buenos trabajos
  * P16C Las escuelas deberían enseñar a los estudiantes a respetar a los miembros de todos los grupos étnicos
  * P16E Los miembros de todos los grupos étnicos deberían tener los mismos derechos y responsabilidades

Variable eliminada: P16D Debería promoverse que miembros de todos los grupos étnicos se presentarán a las elecciones para cargos políticos. 

La variable 16D si bien alude a igualdad política esta fraseada de otro modo, distinto habría sido "los grupos étnicos deberían tener los mismos derechos políticos"




## Analisis factorial: Creencias del buen  ciudadano


```{r}
load(file="../input/data/original.RData")

pacman::p_load(dplyr, sjmisc, car, sjlabelled, stargazer, SciViews, summarytools, misty,sjPlot,PerformanceAnalytics,ggplot2,lavaan,stats, semPlot)

# Seleccionar y renombrar variables de la base de datos de estudiantes.                               
est_proc_buenci <- est  %>% dplyr::select(starts_with("P17")) 

est_proc_buenci <- set_na(est_proc_buenci, na = c(5,9), drop.levels = TRUE, as.tag = FALSE) # Transformar a NA

# Descriptivos
 
sjPlot::view_df(est_proc_buenci, show.type = T, show.frq = T) # Cambiar por dfsummary

# correlaciones 

est_proc_buenci =na.omit(est_proc_buenci)

chart.Correlation(est_proc_buenci, histogram = TRUE, method = "pearson")


#-----------------------------------------------------------------------------------------##

# Exploratorio 

factanal(est_proc_buenci, factors = 5, rotation = "none")


# AFC: Modelo con todos los indicadores

HS.model1 <- ' deberes_civiles  =~ P17E + P17K + P17N + P17O + P17C + P17L
               derechos_ciudadanos =~  P17A + P17B + P17D + P17F + P17G + P17P 
               derechos_ciudadanos + P17H + P17I + P17J + P17M + P17J '


fit1 <- cfa(HS.model1, data=est_proc_buenci, estimator="DWLS", ordered = T)

summary(fit1, fit.measures=TRUE)

semPaths(fit1, what = "stand")

# AFC: Modelo con indicadores reducidos


#deberes_civiles  =~ P17E + P17K + P17N + P17O

  HS.model <-  'deberes_civiles  =~ P17E + P17K + P17N  
                part_comunitaria =~   P17H + P17I  + P17J
                part_politica =~ P17A   + P17F  + P17P'

  summary(fit2, fit.measures=TRUE)

semPaths(fit2, what = "stand")

modificationindices(fit2)

#-----------------------------------------------------------------------------------------##
# Crear tabla para comprarar afc

pacman::p_load(dplyr, kableExtra, knitr)

# extract fit indices from models and add to table
sum_fit1<- dplyr::bind_rows(fitmeasures(fit1)[c("chisq","df","pvalue","cfi","tli","rmsea","srmr")],
                    fitmeasures(fit2)[c("chisq","df","pvalue","cfi","tli","rmsea","srmr")])

# Customize object
sum_fit1$mod <- c("Todas las variables","Bateria recortada")
sum_fit1$nobs <- c(nobs(fit1),nobs(fit2))
sum_fit1$est <- c("DWLS","DWLS")
sum_fit1$df<-c(sum_fit1$chisq/sum_fit1$df)
sum_fit1 <- dplyr::select(sum_fit1,mod,nobs,est,everything())
colnames <- c("Utilizando variables como","$N$","Estimador","$\\chi^2$","$\\chi2/df","p-value","CFI","TLI","RMSEA","SRMR")

# Create table
table_cfa_fits1 <-kable(sum_fit1, format="html", digits=3, booktabs=T, col.names=colnames,  caption = "Comperación entre modelos", escape = FALSE) %>% kable_styling(full_width = F, font_size = 10)
table_cfa_fits1



```   

> Considerando la varianza, las cargas cruzadas y su relación con el factor considero mantener 9 de las 16 variables. (El modelo no funciona con 3)

Buen ciudadano como obediencia civil:
 * P17E: Demostrar respeto por los representantes de los gobiernos en general
 * P17K: Obedecer siempre la ley 
 * P17N: Siempre pagar los impuestos
 
Buen ciudadano como participante activo-comunitario:
  * P17H Participar en actividades para beneficiar a la gente de su comunidad (barrio, comuna o ciudad)
  * P17I Participar en actividades que promuevan los derechos humanos
  * P17J Participar en actividades para la protección del medio ambiente
  
Buen ciudadano como participante institucional:
  * P17A: Votar en todas las elecciones presidenciales
  * P17F: Conversar sobre política
  * P17P: Preocuparse de que las autoridades públicas actúen correctamente


Variables eliminadas:
  * P17B: Unirse a un partido político
  * P17C:	Aprender de la historia del país
  * P17D:	Seguir los temas políticos en el diario, la radio, la televisión o Internet
  * P17G: Participar en protestas pacíficas en contra de las leyes que considera injustas
  * P17L:	Respetar el derecho de otros a tener su propia opinión
  * P17M: Apoyar a personas en peor situación económica que uno 
  * P17O: Apoyar a personas en peor situación económica que uno 




## Analisis factorial: igualdad de derechos entre hombres y mujeres 


```{r}
load(file="../input/data/original.RData")

pacman::p_load(dplyr, sjmisc, car, sjlabelled, stargazer, SciViews, summarytools, misty,sjPlot,PerformanceAnalytics,ggplot2,lavaan,stats, semPlot)

# Seleccionar y renombrar variables de la base de datos de estudiantes.                               
est_proc_ddgenero <- est  %>% dplyr::select(starts_with("P18")) 

est_proc_ddgenero <- set_na(est_proc_ddgenero, na = c(5,9), drop.levels = TRUE, as.tag = FALSE) # Transformar a NA

# Descriptivos
 
sjPlot::view_df(est_proc_ddgenero, show.type = T, show.frq = T, show.prc =T) # Cambiar por dfsummary

# correlaciones 

est_proc_ddgenero =na.omit(est_proc_ddgenero)

chart.Correlation(est_proc_ddgenero, histogram = TRUE, method = "pearson")


#-----------------------------------------------------------------------------------------##


# Exploratorio 

factanal(est_proc_ddgenero, factors = 3, rotation = "none")

 # A E  y G tiene cargas cruzadas problematicas (>.48), b h cargas cruzadas menores a 310 

#-----------------------------------------------------------------------------------------##
# AFC: Modelo con todos los indicadores


  cfa_1 <- 'ig_gen =~ P18A + P18E + P18G
ig_pub =~ P18C + P18D + P18F 
ig_priv =~ P18B + P18H + P18I'

fit1 <- cfa(cfa_1, data=est_proc_ddgenero, estimator="DWLS", ordered = T)

summary(fit1, fit.measures=TRUE)
#modificationindices(fit1)

semPaths(fit1, what = "stand")

# AFC: Modelo con indicadores reducidos


#deberes_civiles  =~ P17E + P17K + P17N + P17O


  cfa_2 <- 'ig_gen =~ P18E + P18G
ig_pub =~ P18C + P18D 
ig_priv =~ P18B + P18H'


  fit2 <- cfa(cfa_2, data=est_proc_ddgenero, estimator="DWLS", ordered = T)

    summary(fit2, fit.measures=TRUE)

semPaths(fit2, what = "stand")

modificationindices(fit2)

#-----------------------------------------------------------------------------------------##
# Crear tabla para comprarar afc

pacman::p_load(dplyr, kableExtra, knitr)

# extract fit indices from models and add to table
sum_fit1<- dplyr::bind_rows(fitmeasures(fit1)[c("chisq","df","pvalue","cfi","tli","rmsea","srmr")],
                    fitmeasures(fit2)[c("chisq","df","pvalue","cfi","tli","rmsea","srmr")])

# Customize object
sum_fit1$mod <- c("Todas las variables","Bateria recortada")
sum_fit1$nobs <- c(nobs(fit1),nobs(fit2))
sum_fit1$est <- c("DWLS","DWLS")
sum_fit1$df<-c(sum_fit1$chisq/sum_fit1$df)
sum_fit1 <- dplyr::select(sum_fit1,mod,nobs,est,everything())
colnames <- c("Utilizando variables como","$N$","Estimador","$\\chi^2$","$\\chi2/df","p-value","CFI","TLI","RMSEA","SRMR")

# Create table
table_cfa_fits1 <-kable(sum_fit1, format="html", digits=3, booktabs=T, col.names=colnames,  caption = "Comperación entre modelos", escape = FALSE) %>% kable_styling(full_width = F, font_size = 10)
table_cfa_fits1



```   

> Considerando la varianza, las cargas cruzadas y su relación con el factor considero mantener 9 de las 16 variables. (El modelo no funciona con 3)

Igualdad de genero general:
  * P18E: Los hombres y las mujeres deberían recibir el mismo pago cuando hacen los mismos trabajos
 
  * P18G: Los hombres y las mujeres deberían recibir el mismo pago cuando hacen los mismos trabajos
 

Igualdad  de genero en espacio publico
 
 * P18C: Las mujeres deberían permanecer alejadas de la política
 
 * P18D: Cuando no hay muchos trabajos disponibles, los hombres deberían tener más derecho a un trabajo que las mujeres
  
Igualdad  de genero en espacio privado
  
   P18B: La primera prioridad de las mujeres debería ser criar hijos  
   P18H: El rol más importante de una mujer es cuidar su hogar y cocinar para su familia


Variables eliminadas:
  P18A Los hombres y las mujeres deberían tener las mismas oportunidades de participar en el gobierno
  P18F Los hombres están mejor preparados para ser líderes políticos que las mujeres
  P18I Un hombre debe tener la última palabra sobre las decisiones del hogar








## Analisis factorial: igualdad de derechos para inmigrantes


```{r}
load(file="../input/data/original.RData")

pacman::p_load(dplyr, sjmisc, car, sjlabelled, stargazer, SciViews, summarytools, misty,sjPlot,PerformanceAnalytics,ggplot2,lavaan,stats, semPlot)

# Seleccionar y renombrar variables de la base de datos de estudiantes.                               
est_proc_inmigrantes <- est  %>% dplyr::select(starts_with("P19")) 

est_proc_inmigrantes <- set_na(est_proc_inmigrantes, na = c(5,9), drop.levels = TRUE, as.tag = FALSE) # Transformar a NA

# Descriptivos
 
sjPlot::view_df(est_proc_inmigrantes, show.type = T, show.frq = T) # Cambiar por dfsummary

# correlaciones 

est_proc_inmigrantes =na.omit(est_proc_inmigrantes)

chart.Correlation(est_proc_inmigrantes, histogram = TRUE, method = "pearson")


#-----------------------------------------------------------------------------------------##

# Exploratorio 

factanal(est_proc_inmigrantes[,1:5], factors = 3, rotation = "none")


# AFC: Modelo con todos los indicadores





modeloinmigrantes =  'simbolico =~ P19A + P19H + P19D 
                      material=~ P19F +  P19G  
                      derechos =~  P19C + P19E + P19B '

fit1 <- cfa(modeloinmigrantes, data=est_proc_inmigrantes, estimator="DWLS", ordered = T)

summary(fit1, fit.measures=TRUE)

semPaths(fit1, what = "stand")

# AFC: Modelo con indicadores reducidos

modeloinmigrantes =  'simbolico =~ P19A + P19H  
                      material=~ P19F +  P19G  
                      derechos =~  P19C + P19E  '

fit2 <- cfa(HS.model2, data=est_proc_inmigrantes, estimator="DWLS", ordered = T)

summary(fit2, fit.measures=TRUE)

semPaths(fit2, what = "stand")

modificationindices(fit2)

#-----------------------------------------------------------------------------------------##
# Crear tabla para comprarar afc

pacman::p_load(dplyr, kableExtra, knitr)

# extract fit indices from models and add to table
sum_fit1<- dplyr::bind_rows(fitmeasures(fit1)[c("chisq","df","pvalue","cfi","tli","rmsea","srmr")],
                    fitmeasures(fit2)[c("chisq","df","pvalue","cfi","tli","rmsea","srmr")])

# Customize object
sum_fit1$mod <- c("Todas las variables","Bateria recortada")
sum_fit1$nobs <- c(nobs(fit1),nobs(fit2))
sum_fit1$est <- c("DWLS","DWLS")
sum_fit1$df<-c(sum_fit1$chisq/sum_fit1$df)
sum_fit1 <- dplyr::select(sum_fit1,mod,nobs,est,everything())
colnames <- c("Utilizando variables como","$N$","Estimador","$\\chi^2$","$\\chi2/df","p-value","CFI","TLI","RMSEA","SRMR")

# Create table
table_cfa_fits1 <-kable(sum_fit1, format="html", digits=3, booktabs=T, col.names=colnames,  caption = "Comperación entre modelos", escape = FALSE) %>% kable_styling(full_width = F, font_size = 10)
table_cfa_fits1



```   

> Se eliminan 2 variables  y se mantienen 6 variables


simbólico 

 * P19A: Los inmigrantes deberían tener la oportunidad de seguir hablando su idioma
 * P19H: Los inmigrantes tienen costumbres y tradiciones que no se ajustan con la sociedad chilena

material

  * P19F: Cuando no hay suficientes trabajos disponibles, se debería restringir la inmigración 
  * P19G: Los inmigrantes frecuentemente ocupan los puestos de trabajos de los chilenos

derechos 

  * P19C: Los inmigrantes que han vivido en un país por varios años deberían poder votar en las elecciones
  * P19E: Los inmigrantes deberían tener los mismos derechos que el resto de los habitantes del país

Eliminadas

  * P19B: Los hijos y las hijas de inmigrantes deberían tener las mismas oportunidades de educación que los otros niños y niñas del país
  
  > Se elimina por ser redundante con la 19H
  
  * P19D: Los inmigrantes deberían tener la oportunidad de continuar con sus costumbres y estilo de vida 



















## Analisis factorial: autoritarismo


```{r}
load(file="../input/data/original.RData")

pacman::p_load(dplyr, sjmisc, car, sjlabelled, stargazer, SciViews, summarytools, misty,sjPlot,PerformanceAnalytics,ggplot2,lavaan,stats, semPlot)

# Seleccionar y renombrar variables de la base de datos de estudiantes.                               
est_proc_autoritarismo <- est  %>% dplyr::select(starts_with("P21")) 

est_proc_autoritarismo <- set_na(est_proc_autoritarismo, na = c(5,9), drop.levels = TRUE, as.tag = FALSE) # Transformar a NA

# Descriptivos
 
sjPlot::view_df(est_proc_autoritarismo, show.type = T, show.frq = T) # Cambiar por dfsummary

# correlaciones 

est_proc_autoritarismo =na.omit(est_proc_autoritarismo)

chart.Correlation(est_proc_autoritarismo, histogram = TRUE, method = "pearson")

# La variable P21B  y P21C no correlaciona bien con las demas.   

#-----------------------------------------------------------------------------------------##

# Exploratorio 

factanal(est_proc_autoritarismo, factors = 1, rotation = "none")

# El análisis exploratorio indica que no hay dimensiones, cuando se agregan las variables tienden a tener un tercio de carga en cada factor-

# Cuando se utiliza un solo factor no se incluyen las variables P21B y c. 

# Las únicas variables que poseen una relación alta entre si son las dos más conocidas del concepto H e I  y la G que capta bien la idea de autoritarismo.

#

# AFC: Modelo con todos los indicadores



modeloautoritario1 =  ' autoritarismo =~ P21A + P21B + P21C + P21D +  P21E + P21F + P21G + P21H + P21I'

fit1 <- cfa(modeloautoritario1, data=est_proc_autoritarismo, estimator="DWLS", ordered = T)

summary(fit1, fit.measures=TRUE)

semPaths(fit1, what = "stand")

# AFC: Modelo con indicadores reducidos

modeloautoritario2 =  ' autoritarismo_oportuno =~ P21H + P21I
                        autoritarismo=~ P21E + P21G '

fit2 <- cfa(modeloautoritario2, data=est_proc_autoritarismo, estimator="DWLS", ordered = T)

summary(fit2, fit.measures=TRUE)

semPaths(fit2, what = "stand")

modificationindices(fit2)

#-----------------------------------------------------------------------------------------##
# Crear tabla para comprarar afc

pacman::p_load(dplyr, kableExtra, knitr)

# extract fit indices from models and add to table
sum_fit1<- dplyr::bind_rows(fitmeasures(fit1)[c("chisq","df","pvalue","cfi","tli","rmsea","srmr")],
                    fitmeasures(fit2)[c("chisq","df","pvalue","cfi","tli","rmsea","srmr")])

# Customize object
sum_fit1$mod <- c("Todas las variables","Bateria recortada")
sum_fit1$nobs <- c(nobs(fit1),nobs(fit2))
sum_fit1$est <- c("DWLS","DWLS")
sum_fit1$df<-c(sum_fit1$chisq/sum_fit1$df)
sum_fit1 <- dplyr::select(sum_fit1,mod,nobs,est,everything())
colnames <- c("Utilizando variables como","$N$","Estimador","$\\chi^2$","$\\chi2/df","p-value","CFI","TLI","RMSEA","SRMR")

# Create table
table_cfa_fits1 <-kable(sum_fit1, format="html", digits=3, booktabs=T, col.names=colnames,  caption = "Comperación entre modelos", escape = FALSE) %>% kable_styling(full_width = F, font_size = 10)
table_cfa_fits1



```   

> Se eliminan 2 variables  y se mantienen 6 variables


simbólico 

 * P19A: Los inmigrantes deberían tener la oportunidad de seguir hablando su idioma
 * P19H: Los inmigrantes tienen costumbres y tradiciones que no se ajustan con la sociedad chilena

material

  * P19F: Cuando no hay suficientes trabajos disponibles, se debería restringir la inmigración 
  * P19G: Los inmigrantes frecuentemente ocupan los puestos de trabajos de los chilenos

derechos 

  * P19C: Los inmigrantes que han vivido en un país por varios años deberían poder votar en las elecciones
  * P19E: Los inmigrantes deberían tener los mismos derechos que el resto de los habitantes del país

Eliminadas

  * P19B: Los hijos y las hijas de inmigrantes deberían tener las mismas oportunidades de educación que los otros niños y niñas del país
  
  > Se elimina por ser redundante con la 19H
  
  * P19D: Los inmigrantes deberían tener la oportunidad de continuar con sus costumbres y estilo de vida 

# 47 autoestima politico.

49 apertura en el aula. dejaria varias por que es importante







# Otras preguntas que no son necesariamente escalas.


* Creo que las de atribuciones de la pobreza se pueden dejar la de esfuerzo y la de sistema educativo. son representativas de ambas ideas. 

* en las preguntas de relaciones sociales 36 a 38 dejaría una pregunta para conversación de otro tema y otro sobre politíca.  


































### Variables estudiantes

#### Percepción meritocratica estudiantes: Importancia trabajo duro (Var. Dep. N1)
##### Descriptivo
```{r}
frq(est_proc$perc_trabajo_duro) # Frecuencias
table(est_proc$perc_trabajo_duro)
```

##### Recodificación
Se recodifica a NA las categorías 5 y 9, correspondiente a las etiquetas "Marca más de 1 alternativa" y "Nr".

```{r}
est_proc$perc_trabajo_duro <- set_na(est_proc$perc_trabajo_duro, na = c(5,9), drop.levels = TRUE, as.tag = FALSE) # Transformar a NA
```


##### Etiquetado

```{r}
est_proc$perc_trabajo_duro <- set_label(x = est_proc$perc_trabajo_duro,
                                        label = "Percepción meritocracia: Importancia trabajo duro estudiantes") # Etiquetar
```

##### Descriptivo post-rec

```{r}
frq(est_proc$perc_trabajo_duro) # Frecuencias post recodificación
```

##### Otros ajustes
No aplica.

#### Percepción meritocratica estudiantes: Esfuerzo para salir adelante (Var. Dep. N1)

##### Descriptivo
```{r}
frq(est_proc$perc_esfuerzo)
```

##### Recodificación
Se recodifica a NA las categorías 5 y 9, correspondiente a las etiquetas "Marca más de 1 alternativa" y "Nr".

```{r}
est_proc$perc_esfuerzo <- set_na(est_proc$perc_esfuerzo, na = c(5,9), drop.levels = TRUE, as.tag = FALSE)
```

##### Etiquetado
```{r}
est_proc$perc_esfuerzo <- set_label(x = est_proc$perc_esfuerzo, label = "Percepción meritocracia: Esfuerzo para salir adelante (estudiantes)")
```

##### Descriptivo post-rec
```{r}
frq(est_proc$perc_esfuerzo)
```

##### Otros ajustes
Creación variable: promedio de percepción de meritocracia en estudiantes
```{r}
# Crear variable
est_proc$prom_percmer_est <- ((est_proc$perc_trabajo_duro + est_proc$perc_esfuerzo)/2)

# Etiquetar
est_proc$prom_percmer_est <- set_label(x = est_proc$prom_percmer_est, label = "Promedio Percepción meritocratica estudiantes")
```

Creación variables factores 
```{r}
# Esfuerzo
est_proc$perc_esfuerzo_factor <- factor(est_proc$perc_esfuerzo, levels = c(1,2,3,4), labels = c("Muy en desacuerdo", "En desacuerdo", "De acuerdo", "Muy de acuerdo"))

# Etiquetar
est_proc$perc_esfuerzo_factor <- set_label(x = est_proc$perc_esfuerzo_factor, label = "Percepción meritocracia: Esfuerzo para salir adelante (estudiantes)")

# Trabajo duro
est_proc$perc_trabajo_duro_factor <- factor(est_proc$perc_trabajo_duro, levels = c(1,2,3,4), labels = c("Nada importante", "Algo importante", "Importante", "Muy importante"))

# Etiquetar
est_proc$perc_trabajo_duro_factor <- set_label(x = est_proc$perc_trabajo_duro_factor, label = "Percepción meritocracia: Importancia trabajo duro (estudiantes)")
```


#### Sentido de justicia (indirecto): Promedio obtenido y merecido (Var. Indep. N1)
##### Descriptivo
```{r}
# Promedio obtenido
summary(est_proc$prom_obt) # Descriptivo
frq(est_proc$prom_obt)

# Promedio merecido
summary(est_proc$prom_mer)
frq(est_proc$prom_mer)
```

##### Recodificación
Se recodifica a NA las siguientes situaciones:
- Datos 99, correspondiente a No responde.
- Datos menores a 1s
- Datos mayores a 7

```{r}
# Promedio obtenido
est_proc$prom_obt[est_proc$prom_obt == 99] <- NA
est_proc$prom_obt[est_proc$prom_obt < 1 | est_proc$prom_obt > 7] <- NA

# Promedio merecido
est_proc$prom_mer[est_proc$prom_mer == 99] <- NA
est_proc$prom_mer[est_proc$prom_mer < 1 | est_proc$prom_mer > 7] <- NA
```

##### Etiquetado
```{r}
# Promedio obtenido
est_proc$prom_obt <- set_label(x = est_proc$prom_obt, label = "Promedio de notas obtenido") 

# Promedio merecido
est_proc$prom_mer <- set_label(x = est_proc$prom_mer, label = "Promedio de notas merecido") 
```

##### Descriptivio post-rec
```{r}
# Promedio obtenido
summary(est_proc$prom_obt) # Descriptivo
frq(est_proc$prom_obt)

# Promedio merecido
summary(est_proc$prom_mer)
frq(est_proc$prom_mer)
```

##### Otros ajustes
Se elaboran dos variables nuevas a partir del cálculo para evaluación de justicia de Jasso (1980). La primera corresponde al logaritmo natural de la proporción entre el promedio obtenido y el promedio merecido. La segunda corresponde a la misma proporción sin el logaritmo.

```{r}
# Cálculo sentido justicia original
est_proc$sj_indirect_ln <-  ln(est_proc$prom_obt/est_proc$prom_mer)

# Cálculo sentido justicia sin ln
est_proc$sj_indirect_noln <-  est_proc$prom_obt/est_proc$prom_mer

##### ---- Descriptivos variables nuevas ----
# Sentido de justicia
summary(est_proc$sj_indirect_ln)

# Sentido de justicia sin ln
summary(est_proc$sj_indirect_noln)

##### ---- Etiquetado varibles nuevas ----
# Sentido de justicia
est_proc$sj_indirect_ln <- set_label(x = est_proc$sj_indirect_ln, label = "Sentido de Justicia indirecto (ln)")

# Sentido de justicia sin ln
est_proc$sj_indirect_noln <- set_label(x = est_proc$sj_indirect_noln, label = "Sentido de Justicia indirecto")
```

* recodificamos sentido de justicia indirecto en grupos:
  * < 0 son "Nota subrecompensada"
  * = 1 son "Nota justa"
  * > 1 son "Nota sobrerecompensada"
  
```{r}
est_proc$sj_indirect_cat<- car::recode(var = est_proc$sj_indirect_noln,
                                       "lo:0.99='Nota subrecompensada';1='Nota justa';1.01:hi='Nota sobrerecompensada'",
                                       as.factor = T) 
est_proc$sj_indirect_cat<- set_label(x = est_proc$sj_indirect_cat, label = "Sentido de Justicia indirecto (categórico)")
frq(est_proc$sj_indirect_cat)
```  

* Sentido de justicia indirecto en cuartiles

```{r}
est_proc$sj_indirect_qtil <- ntile(est_proc$sj_indirect_noln,n = 4)
est_proc$sj_indirect_qtil <- factor(est_proc$sj_indirect_qtil,
                                    levels = c(1:4),
                                    labels = c("Cuartil 1","Cuartil 2","Cuartil 3","Cuartil 4"))
est_proc$sj_indirect_qtil<- set_label(x = est_proc$sj_indirect_qtil, label = "Sentido de Justicia indirecto (cuartiles)")
frq(est_proc$sj_indirect_qtil)
```

#### Sentido de justicia (directo) (Var. Indep. N1)
##### Descriptivo
```{r}
frq(est_proc$sj_direct)
```

##### Recodificación
Se transforma a NA los valores 4 y 9, correspondientes a las categorías "Marca mas de una alternativa" y "Nr"

```{r}
est_proc$sj_direct <- set_na(est_proc$sj_direct, na = c(4,9), drop.levels = TRUE, as.tag = FALSE)
```

##### Etiquetado
```{r}
est_proc$sj_direct <- set_label(x = est_proc$sj_direct, label = "Sentido de Justicia directo")
```

##### Descriptivo post-rec
```{r}
frq(est_proc$sj_direct)
```

##### Otros ajustes
Crear variable factor

```{r}
# Factor
est_proc$sj_direct_factor <- factor(est_proc$sj_direct, levels = c(1,2,3), labels = c("Menos de las que merezco", "Las que merezco", "Más de las que merezco"))

est_proc$sj_direct_factor <- relevel(est_proc$sj_direct_factor,ref = 2)

frq(est_proc$sj_direct_factor)
# Etiquetar
est_proc$sj_direct_factor <- set_label(x = est_proc$sj_direct_factor, label = "Sentido de justicia directo factor")
```

#### NSE: Educacion (Var. Indep. N1)
##### Descriptivo
```{r}
# Cuestionario estudiantes
frq(est_proc$educ_madre)
frq(est_proc$educ_padre)
```
##### Recodificacion
Se transforma el valor 9 (Nr) y el 8 (Marca mas de 1 alternativa) en NA em ambas variables.

```{r}
# Cuestionario estudiantes
est_proc$educ_madre <- set_na(est_proc$educ_madre, na = c(8,9), drop.levels = TRUE, as.tag = FALSE)
est_proc$educ_padre <- set_na(est_proc$educ_padre, na = c(8,9), drop.levels = TRUE, as.tag = FALSE)
```

##### Etiquetado
```{r}
# Cuestionario estudiantes
est_proc$educ_madre <- set_label(x = est_proc$educ_madre, label = "Nivel educacional más alto de la madre")
est_proc$educ_padre <- set_label(x = est_proc$educ_padre, label = "Nivel educacional más alto del padre")
```

##### Descriptivo post-rec
```{r}
# Cuestionario estudiantes
frq(est_proc$educ_madre)
frq(est_proc$educ_padre)
```

##### Otros ajustes
Creación variable "Nivel educacional más alto de los padres"
```{r}
# Crear variable nueva
est_proc$educ_padres <- ifelse(est_proc$educ_madre>est_proc$educ_padre,est_proc$educ_madre,est_proc$educ_padre)

# Etiquetar variable nueva
est_proc$educ_padres <- set_label(x = est_proc$educ_padres,label = "Nivel educacional más alto de los padres")
 
# Factor
est_proc$educ_padres_factor <- factor(est_proc$educ_padres, levels = c(1,2,3,4,5), labels = c("No completó 8vo Básico", "8vo básico", "Educación media", "Educación Técnica superior", "Educación universitaria o posgrados"))

# Etiquetar factor
est_proc$educ_padres_factor <- set_label(x = est_proc$educ_padres, label = "Nivel educacional más alto de los padres factor")
```

#### Género (Control N1)
##### Descriptivo
```{r}
# Genero estudiantes
frq(est_proc$genero)
```

##### Recodificación
Se transforman los valores 4 y 9, correspondientes a las categorías "Marca mas de 1 alternativa" y "Nr". Tammbién se pasa la variable a factor.

```{r}
# Genero estudiantes
est_proc$genero <- set_na(est_proc$genero, na = c(4,9), drop.levels = TRUE, as.tag = FALSE)
```

##### Etiquetado
```{r}
# Genero estudiantes
est_proc$genero <- set_label(x = est_proc$genero, label = "Sexo estudiante")
```

##### Descriptivo post-rec
```{r}
# Genero estudiantes
frq(est_proc$genero)
```

##### Otros ajustes
Crear variable factor

```{r}
# Transformación a factor
est_proc$genero_factor <- factor(est_proc$genero, levels = c(1,2,3), labels = c("Hombre", "Mujer", "Otro"))

# Etiquetar
est_proc$genero_factor <- set_label(x = est_proc$genero_factor, label = "Sexo estudiante")

# Crear variable Porcentaje de estudiantes mujeres en la escuela (N2)
porc_muj_esc <- est_proc %>%group_by(rbd)%>%summarise(porc_muj_esc = length(which(genero == 2))/(length(which(genero == 1)) + length(which(genero == 2)) + length(which(genero == 3))))

est_proc <- left_join(est_proc, porc_muj_esc, by = "rbd")
# Etiquetar
est_proc$porc_muj_esc <-  set_label(x = est_proc$porc_muj_esc, label = "Porcentaje de mujeres estudiantes por escuela")
```


#### Sentirse escuchado por profesor (N1)

##### Descriptivo
```{r}
frq(est_proc$resp_prof)
```

##### Etiquetado
```{r}
#Etiquetado  perdidos
est_proc$resp_prof <- set_na(est_proc$resp_prof, na = c(5,9), drop.levels = TRUE, as.tag = FALSE)
est_proc$resp_prof <- set_label(x = est_proc$resp_prof, label = "Siento que mi opinión es tomada en cuenta por mis profesores")
```

##### Descriptivo post-rec
```{r}
frq(est_proc$resp_prof)
```

##### Otros ajustes
```{r}
# Transformación a factor
est_proc$resp_prof_factor <- factor(est_proc$resp_prof, levels = c(1,2,3,4), labels = c("Muy en desacuerdo", "En desacuerdo", "De acuerdo", "Muy de acuerdo"))
est_proc$resp_prof_factor <- set_label(x = est_proc$resp_prof_factor, label = "Justicia en el trato profesores")
```


#### Posición política (Control N1)
##### Descriptivo
```{r}
# Posición política estudiantes
frq(est_proc$pos_pol)
summary(est_proc$pos_pol)
```

##### Recodificación
Se recodifican a "Ns/Nr" los valores 8 (No sabe) y 9 (Nr). Los valores 88 (Marca más de una alternativa) se recodifican a NA 

```{r}
# Posición política estudiantes
est_proc$pos_pol[est_proc$pos_pol == 8 | est_proc$pos_pol == 9] <- 99
est_proc$pos_pol <- set_labels(est_proc$pos_pol,
            labels=c("Derecha" = 1,
                     "Centro derecha" = 2,
                     "Centro" = 3,
                     "Centro Izquierda" = 4,
                     "Izquierda" = 5,
                     "Independiente" = 6,
                     "Ninguna" = 7,
                     "Ns/Nr"=99)) #Etiquetado categorías

est_proc$pos_pol<- set_na(est_proc$pos_pol, na = c(88), drop.levels = TRUE, as.tag = FALSE)
```

##### Etiquetado
```{r}
# Posición política estudiantes
est_proc$pos_pol <- set_label(x = est_proc$pos_pol, label = "Posición política estudiantes")
```

##### Descriptivo post-rec
```{r}
# Posición política estudiantes
frq(est_proc$pos_pol)
summary(est_proc$pos_pol)
```

##### Otros ajustes
Crear variable factor
```{r}
# Transformación a factor
est_proc$pos_pol_factor <- factor(est_proc$pos_pol, levels = c(1,2,3,4,5,6,7,99), labels = c("Derecha", "Centro derecha", "Centro", "Centro Izquierda", "Izquierda", "Independiente", "Ninguna", "Ns/Nr"))

# Etiquetar
est_proc$pos_pol_factor <- set_label(x = est_proc$pos_pol_factor, label = "Posición política estudiantes")
```

#### Cantidad de libros en el hogar (Control N1)
##### Descriptivo
```{r}
# Cuestionario estudiantes
frq(est_proc$libros_hogar)
```

##### Recodificación
Se transforma el valor 8 (Marca mas de 1 alternativa) y el valor 9 (Nr) en NA.

```{r}
#Cuestionario estudiantes
est_proc$libros_hogar <- set_na(est_proc$libros_hogar, na = c(8,9), drop.levels = TRUE, as.tag = FALSE)
```

##### Etiquetado
```{r}
# Cuestionaro estudiantes 
est_proc$libros_hogar <- set_label(x = est_proc$libros_hogar, label = "Libros en el hogar estudiantes")
```

##### Descriptivo
```{r}
# Cuestionario estudiantes
frq(est_proc$libros_hogar)
```

##### Otros ajustes 
Crear variable factor

```{r}
# Transformación a factor
est_proc$libros_hogar_factor <- factor(est_proc$libros_hogar, levels = c(1,2,3,4,5,6), labels = c("Entre 0 y 10 libros", "Entre 11 y 25 libros", "Entre 26 y 100 libros", "Entre 101 y 200 libros", "Entre 201 y 500 libros", "Más de 500 libros"))

# Etiquetar
est_proc$libros_hogar_factor <- set_label(x = est_proc$libros_hogar_factor, label = "Libros en el hogar estudiantes factor")
```


#### Region (Control N1)
##### Descriptivo
```{r}
# Cuestionario estudiantes
frq(est_proc$region)
```

##### Recodificación
No aplica.

##### Etiquetado
```{r}
# Cuestionario estudiantes
est_proc$region <- set_label(x = est_proc$region, label = "Region estudiantes")
```

##### Descriptivo post-rec
No aplica.

##### Otros ajustes
Crear variable factor

```{r}
# Transformación a factor
est_proc$region_factor <- factor(est_proc$region, levels = c(2,7,13), labels = c("Región de Antofagasta", "Región del Maule", "Región Metropolitana"))

# Etiquetar
est_proc$region_factor <- set_label(est_proc$region_factor, label = "Region estudiantes factor")
```


#### Recompensa (Control N1)
##### Descriptivo 
```{r}
# Cuestionario estudiante
frq(est_proc$recompensa)
```

##### Recodificacion.
Se transforma el valor 5 (Marca mas de una alternativa) y 9 (Nr) a NA.

```{r}
# Cuestionario estudiantes
est_proc$recompensa <- set_na(est_proc$recompensa, na = c(5,9), drop.levels = TRUE, as.tag = FALSE)
```

##### Etiquetado
```{r}
# Cuestionario estudiantes
est_proc$recompensa <- set_label(x = est_proc$recompensa, label = "Esfuerzo es recompensado en escuela (estudiantes)")
```

##### Descriptivo post-rec
```{r}
# Cuestionario estudiante
frq(est_proc$recompensa)
```

##### Otros ajustes
Crear variable factor

```{r}
# Transformación a factor
est_proc$recompensa_factor <- factor(est_proc$recompensa, levels = c(1,2,3,4), labels = c("Muy en desacuerdo", "En desacuerdo", "De acuerdo", "Muy de acuerdo"))

# Etiquetar
est_proc$recompensa_factor <- set_label(est_proc$recompensa_factor, label = "Esfuerzo es recompensado en escuela (estudiantes)")
```


#### Dependencia administrativa escuela (Control N2)
##### Descriptivo
```{r}
# Cuestionario estudiantes
frq(est_proc$dependencia)
summary(est_proc$dependencia)
```

##### Recodificación
No aplica.

##### Etiquetado
```{r}
# Etiquetar
est_proc$dependencia <- set_label(est_proc$dependencia, label = "Dependencia estudiantes")
```


##### Descriptivo post-rec
No aplica.

##### Otros ajustes
Crear variable factor

```{r}
# Transformación a factor
est_proc$dependencia_factor <- factor(est_proc$dependencia, levels = c(1,2,3), labels = c("Municipal", "Particular Subvencionado", "Particular Pagado"))

# Etiquetar
est_proc$dependencia_factor <- set_label(est_proc$dependencia_factor, label = "Dependencia estudiantes factor")
```


### Variables apoderados

#### Percepción meritocratica apoderados: Importancia trabajo duro (Var. Indep. N1)
##### Descriptivo
```{r}
frq(ap_proc$perc_trabajo_duro)
```

##### Recodificación
Se recodifica a NA la categoría 9, correspondiente a la etiquetas "Nr".

```{r}
ap_proc$perc_trabajo_duro <- set_na(ap_proc$perc_trabajo_duro, na = c(9), drop.levels = TRUE, as.tag = FALSE)
```

##### Etiquetado
```{r}
ap_proc$perc_trabajo_duro <- set_label(x = ap_proc$perc_trabajo_duro,label = "Percepción meritocracia: Importancia trabajo duro apoderados")
```

##### Descriptivo post-rec
```{r}
frq(ap_proc$perc_trabajo_duro)
```

##### Otros ajustes
Crear variable factor
```{r}
# Transformación a factor
ap_proc$perc_trabajo_duro_factor <- factor(ap_proc$perc_trabajo_duro, levels = c(1,2,3,4), labels = c("Nada importante", "Algo importante", "Importante", "Muy importante"))

# Etiquetar
ap_proc$perc_trabajo_duro_factor <- set_label(x = ap_proc$perc_trabajo_duro_factor, label = "Percepción meritocracia: Importancia trabajo duro (apoderado)")
```


#### Percepción meritocratica apoderados: Esfuerzo para salir adelante (Var. Indep. N1)

##### Descriptivo
```{r}
frq(ap_proc$perc_esfuerzo)
```

##### Recodificación
Se recodifica a NA la categoría 9, correspondiente a la etiqueta "Nr".

```{r}
ap_proc$perc_esfuerzo <- set_na(ap_proc$perc_esfuerzo, na = c(9), drop.levels = TRUE, as.tag = FALSE)
```

##### Etiquetado
```{r}
ap_proc$perc_esfuerzo <- set_label(x = ap_proc$perc_esfuerzo, label = "Percepción meritocracia: Esfuerzo para salir adelante apoderados")
```

##### Descriptivo post-rec
```{r}
frq(ap_proc$perc_esfuerzo)
```

##### Otros ajustes
Crear variable factor
```{r}
# Transformación a factor
ap_proc$perc_esfuerzo_factor <- factor(ap_proc$perc_esfuerzo, levels = c(1,2,3,4), labels = c("Muy en desacuerdo","En desacuerdo", "De acuerdo", "Muy de acuerdo"))

# Etiquetar
ap_proc$perc_esfuerzo_factor <- set_label(x = ap_proc$perc_esfuerzo_factor, label = "Percepción meritocracia: Esfuerzo para salir adelante (apoderados)")
```

Creación variable: promedio de percepción de meritocracia en apoderados
```{r}
# Crear variable
ap_proc$prom_percmer_ap <- ((ap_proc$perc_trabajo_duro + ap_proc$perc_esfuerzo)/2)

# Etiquetar
ap_proc$prom_percmer_ap <- set_label(x = ap_proc$prom_percmer_ap, label = "Promedio Percepción meritocratica apoderados")
```


#### NSE: Ingreso (Var. Indep. N1)

##### Descriptivo
```{r}
frq(ap_proc$ingresos_tramos)
```

##### Recodificación
Se juntan los números 12 y 13, correspondiente a las categorías "No sabe" y "No responde", respectivamente.
```{r}
# Ingresos tramos
ap_proc$ingresos_tramos[ap_proc$ingresos_tramos == 12 | ap_proc$ingresos_tramos == 13] <- 99

# Etiquetar
ap_proc$ingresos_tramos <- set_labels(x = ap_proc$ingresos_tramos, labels = c("Menos de $101.000 mensuales líquidos" = 1,
                                                                            "De $101.001 a $134.000 mensuales líquidos" = 2,
                                                                            "De $134.001 a $179.000 mensuales líquidos" = 3,
                                                                            "De $179.001 a $224.000 mensuales líquidos" = 4,
                                                                            "De $224.001 a $291.000 mensuales líquidos" = 5,
                                                                            "De $291.001 a $358.000 mensuales líquidos" = 6,
                                                                            "De $358.001 a $448.000 mensuales líquidos" = 7,
                                                                            "De $448.001 a $1.000.000 mensuales líquidos" = 8,
                                                                            "De $1.000.001 a $2.000.000 mensuales líquidos" = 9,
                                                                            "De $2.000.001 a $3.000.000 mensuales líquidos" = 10,
                                                                            "Más de $3.000.000 mensuales líquidos" = 11,
                                                                            "Ns/Nr" = 99))
# Drop levels
ap_proc$ingresos_tramos <- set_na(ap_proc$ingresos_tramos, na = c(12,13), drop.levels = TRUE, as.tag = FALSE)
```

##### Etiquetado
```{r}
ap_proc$ingresos_tramos <- set_label(x = ap_proc$ingresos_tramos,label = "Ingresos del hogar en tramos")
```

##### Descriptivo post-rec
```{r}
frq(ap_proc$ingresos_tramos)
```

##### Otros ajustes

Se construyen cuatro variables nuevas. La primera es el ingreso a partir de las marcas de clase de los tramos de ingreso. La segunda es el ingreso per capita. La tercera se construye una variable en tramos tipo factor y la cuarta serán los quintiles de ingreso per capita en su version numerica y factor.

```{r}
# Construcción ingresos numerico


ap_proc$ingresos[ap_proc$ingresos_tramos == 1] <- 50500
ap_proc$ingresos[ap_proc$ingresos_tramos == 2] <- 117500
ap_proc$ingresos[ap_proc$ingresos_tramos == 3] <- 156500
ap_proc$ingresos[ap_proc$ingresos_tramos == 4] <- 201500
ap_proc$ingresos[ap_proc$ingresos_tramos == 5] <- 257500
ap_proc$ingresos[ap_proc$ingresos_tramos == 6] <- 324500
ap_proc$ingresos[ap_proc$ingresos_tramos == 7] <- 403000
ap_proc$ingresos[ap_proc$ingresos_tramos == 8] <- 724000
ap_proc$ingresos[ap_proc$ingresos_tramos == 9] <- 1500000
ap_proc$ingresos[ap_proc$ingresos_tramos == 10] <- 2500000
ap_proc$ingresos[ap_proc$ingresos_tramos == 11] <- 3500000

# Construcción ingreso per capita
ap_proc$ingresos_pc <- ap_proc$ingresos/ap_proc$personas_hogar
ap_proc$ingresos_pc <- trunc(ap_proc$ingresos_pc)

# Construcción ingreso tramos como factor
ap_proc$ingresos_tramos_factor <- factor(ap_proc$ingresos_tramos, 
                                         levels = c(1,2,3,4,5,6,7,8,9,10,11,99), 
                                         labels = c("Menos de $101.000 mensuales líquidos",
                                                    "De $101.001 a $134.000 mensuales líquidos",
                                                    "De $134.001 a $179.000 mensuales líquidos",
                                                    "De $179.001 a $224.000 mensuales líquidos",
                                                    "De $224.001 a $291.000 mensuales líquidos",
                                                    "De $291.001 a $358.000 mensuales líquidos",
                                                    "De $358.001 a $448.000 mensuales líquidos",
                                                    "De $448.001 a $1.000.000 mensuales líquidos",
                                                    "De $1.000.001 a $2.000.000 mensuales líquidos",
                                                    "De $2.000.001 a $3.000.000 mensuales líquidos",
                                                    "Más de $3.000.000 mensuales líquidos",
                                                    "Ns/Nr"))

# Construccion ingresos per capita quintiles
ap_proc <- ap_proc %>% mutate(quintiles_ingresos_pc = ntile(ingresos_pc,5))

## Recuperar NA
ap_proc$quintiles_ingresos_pc[is.na(ap_proc$quintiles_ingresos_pc)] <- 99

# Construcción ingresos per capita quintiles factor
ap_proc$quintiles_ingresos_pc_factor <- factor(ap_proc$quintiles_ingresos_pc, levels = c(1,2,3,4,5,99), labels = c("Quintil 1", "Quintil 2", "Quintil 3", "Quintil 4", "Quintil 5", "No sabe/No responde"))
ap_proc$quintiles_ingresos_pc_factor <- set_label(ap_proc$quintiles_ingresos_pc_factor,label = "Quintiles de ingreso per capita del hogar ")

# Construcción ingresos per capita quintiles factor con NS/NR al medio para correlaciones
ap_proc$quintiles_ingresos_pc_factor_cor <- factor(ap_proc$quintiles_ingresos_pc, levels = c(1,2,99,3,4,5), labels = c("Quintil 1", "Quintil 2", "Quintil 3", "No sabe/No responde", "Quintil 4", "Quintil 5"))
ap_proc$quintiles_ingresos_pc_factor_cor <- set_label(ap_proc$quintiles_ingresos_pc_factor,label = "Quintiles de ingreso per capita del hogar (NS/NR al medio) ")

## Eliminar 99 de la variable numerica
ap_proc$quintiles_ingresos_pc[ap_proc$quintiles_ingresos_pc == 99] <- NA
ap_proc$quintiles_ingresos_pc <- set_label(ap_proc$quintiles_ingresos_pc,label = "Quintiles de ingreso per capita del hogar (numerica)") 

# ingresos
summary(ap_proc$ingresos)

# ingresos per capita
summary(ap_proc$ingresos_pc)

# ingresos tramos factor
frq(ap_proc$ingresos_tramos_factor)

#---- Etiquetado variables nuevas ----
#ingreso
ap_proc$ingresos <- set_label(x = ap_proc$ingresos, label = "Ingresos del hogar")

# ingreso per capita
ap_proc$ingresos_pc <- set_label(x = ap_proc$ingresos_pc, label = "Ingreso per capita")

# ingreso factor
ap_proc$ingresos_tramos_factor <- set_label(x = ap_proc$ingresos_tramos_factor, label = "Ingresos del hogar en tramos factor")
```


#### NSE: Educación (Var. Indep. N1)
##### Descriptivo
```{r}
# Cuestionario apoderados
frq(ap_proc$educ)
``` 

##### Recodificacion
Se transforma a NA el valor 9 (Nr).

```{r}
# Cuestionario apoderados
ap_proc$educ <- set_na(ap_proc$educ, na = c(9), drop.levels = TRUE, as.tag = FALSE)
```

##### Etiquetado
```{r}
# Cuestionario apoderados
ap_proc$educ <- set_label(x = ap_proc$educ, label = "Educacion del apoderado")
```

##### Descriptivo post-rec
```{r}
# Cuestionario apoderados
frq(ap_proc$educ)
```

##### Otros ajustes
Al final del documento, después de combinar las bases.


#### Edad (Var. Indep. N1)
##### Descriptivo
```{r}
# Edad apoderados
frq(ap_proc$nacimiento)
```

##### Recodificación
Se transforman a NA los valores 9999, correspondientes a la categoría "Nr". Provisoriamente, se transforman los años posteriores a 1992 a NA. Como referencia, un apoderado nacido en 1992 tendría 27 años al momento que su hijo tenga 16.

```{r}
ap_proc$nacimiento[ap_proc$nacimiento == 9999] <- NA
ap_proc$nacimiento[ap_proc$nacimiento > 1992] <- NA
```

##### Etiquetado
```{r}
ap_proc$nacimiento <- set_label(x = ap_proc$nacimiento, label = "Nacimiento apoderado")
```

##### Descriptivo post-rec
```{r}
# Edad apoderados
frq(ap_proc$nacimiento)
```

##### Otros ajustes
Se crea variable edad númerica.

```{r}
# Crear variable edad
ap_proc$edad_ap <- 2019 - ap_proc$nacimiento

# ---- Descriptivo nueva variable ----
summary(ap_proc$edad_ap)

# ---- Etiquetado variables nuevas ----
ap_proc$edad_ap <- set_label(x = ap_proc$edad_ap, label = "Edad apoderado")
```


#### Demasiada desigualdad (N1)

##### Descriptivos
```{r}
frq(ap_proc$dem_desig)
```

##### Recodificacion
```{r}
ap_proc$dem_desig <- set_na(ap_proc$dem_desig, na = c(9), drop.levels = TRUE, as.tag = FALSE)

```

##### Etiquetado
```{r}
ap_proc$dem_desig <- set_label(x = ap_proc$dem_desig, label = "Las diferencias económicas en Chile son demasiado grandes")
```

##### Descriptivo post-rec
```{r}
frq(ap_proc$dem_desig)
```

##### Otros ajustes
```{r}
# Transformacion a factor
ap_proc$dem_desig_factor <- factor(ap_proc$dem_desig, levels = c(1,2,3,4), labels = c("Muy en desacuerdo", "En desacuerdo", "De acuerdo", "Muy de acuerdo"))

# Etiquetado
ap_proc$dem_desig_factor <- set_label(x = ap_proc$dem_desig_factor, label = "Las diferencias económicas en Chile son demasiado grandes")
```


#### Género (Control N1)
##### Descriptivo
```{r}
# Genero apoderados
frq(ap_proc$genero)
```

##### Recodificación
Se transforma el valor 9 (Nr).

```{r}
# Genero apoderados
ap_proc$genero <- set_na(ap_proc$genero, na = c(9), drop.levels = TRUE, as.tag = FALSE)
```

##### Etiquetado
```{r}
# Genero apoderados
ap_proc$genero <- set_label(x = ap_proc$genero, label = "Genero apoderados")
```

##### Descriptivo post-rec
```{r}
# Genero apoderados
frq(ap_proc$genero)
```

##### Otros ajustes
Crear variable factor

```{r}
# Transformación a factor
ap_proc$genero_factor <- factor(ap_proc$genero, levels = c(1,2,3), labels = c("Hombre", "Mujer", "Otro"))

# Etiquetar
ap_proc$genero_factor <- set_label(x = ap_proc$genero_factor, label = "Genero apoderados factor")

# Crear variable Porcentaje de apoderadas mujeres en la escuela (N2)

porc_muj_esc <- ap_proc %>%group_by(rbd)%>%summarise(porc_muj_esc = length(which(genero == 2))/(length(which(genero == 1)) + length(which(genero == 2)) + length(which(genero == 3))))

ap_proc <- left_join(ap_proc, porc_muj_esc, by = "rbd")
ap_proc$porc_muj_esc <- set_label(ap_proc$porc_muj_esc,label = "Porcentaje de apoderadas mujeres en la escuela")
```


#### Posición política (Control N1)
##### Descriptivo
```{r}
# Posición política apoderados
frq(ap_proc$pos_pol)
summary(ap_proc$pos_pol)
```

##### Recodificación
Se recodifican a "Ns/Nr" los valores 8 (No sabe) y 9 (Nr).

```{r}
# Posición política apoderados
ap_proc$pos_pol[ap_proc$pos_pol == 8 | ap_proc$pos_pol == 9] <- 99
ap_proc$pos_pol <- set_labels(ap_proc$pos_pol,
            labels=c("Derecha" = 1,
                     "Centro derecha" = 2,
                     "Centro" = 3,
                     "Centro Izquierda" = 4,
                     "Izquierda" = 5,
                     "Independiente" = 6,
                     "Ninguna" = 7,
                     "Ns/Nr"=99)) #Etiquetado categorías
```

##### Etiquetado
```{r}
# Posición política apoderados
ap_proc$pos_pol <- set_label(x = ap_proc$pos_pol, label = "Posición política apoderados")
```

##### Descriptivo post-rec
```{r}
# Posición política apoderados
frq(ap_proc$pos_pol)
```

##### Otros ajustes
Crear variable factor

```{r}
# Transformación a factor
ap_proc$pos_pol_factor <- factor(ap_proc$pos_pol, levels = c(1,2,3,4,5,6,7,99), labels = c("Derecha", "Centro Derecha", "Centro", "Centro Izquierda", "Izquierda", "Independiente", "Ninguna", "Ns/Nr"))

# Etiquetar
ap_proc$pos_pol_factor <- set_label(x = ap_proc$pos_pol_factor, label = "Posición política apoderados")
```


#### Cantidad de libros en el hogar (Control N1)
##### Descriptivo
```{r}
# Cuestionario apoderados
frq(ap_proc$libros_hogar)
```

##### Recodificación
Se transforma el valor 9 (Nr) a NA.

```{r}
# Cuestionarios apoderados
ap_proc$libros_hogar <- set_na(ap_proc$libros_hogar, na = c(9), drop.levels = TRUE, as.tag = FALSE)
```

##### Etiquetado
```{r}
# Cuestionario apoderados
ap_proc$libros_hogar <- set_label(x = ap_proc$libros_hogar, label = "Libros en el hogar apoderados")
```

##### Descriptivo post-rec
```{r}
# Cuestionario apoderados
frq(ap_proc$libros_hogar)
```

##### Otros ajustes 
Crear variable factor

```{r}
# Transformación a factor
ap_proc$libros_hogar_factor <- factor(ap_proc$libros_hogar, levels = c(1,2,3,4,5,6), labels = c("Entre 0 y 10 libros", "Entre 11 y 25 libros", "Entre 26 y 100 libros", "Entre 101 y 200 libros", "Entre 201 y 500 libros", "Más de 500 libros"))

# Etiquetar
ap_proc$libros_hogar_factor <- set_label(x = ap_proc$libros_hogar_factor, label = "Libros en el hogar (apoderados)")
```


#### Region (Control N1)

##### Descriptivo
```{r}
# Cuestionario apoderados
frq(ap_proc$region)
```

##### Recodificación
No aplica.

##### Etiquetado
```{r}
# Cuestionario apoderados
ap_proc$region <- set_label(x = ap_proc$region, label = "Region")
```

##### Descriptivo post-rec
No aplica.

##### Otros ajustes
Crear variable factor

```{r}
# Transformación a factor
ap_proc$region_factor <- factor(ap_proc$region, levels = c(2,7,13), labels = c("Región de Antofagasta", "Región del Maule", "Región Metropolitana"))

# Etiquetar
ap_proc$region_factor <- set_label( x = ap_proc$region_factor, label = "Region apoderados factor")
```

#### Recompensa (Control N1)
##### Descriptivo 
```{r}
# Cuestionario apoderados
frq(ap_proc$recompensa)
```

##### Recodificacion.
Se transforman los vales 9 (Nr) a NA.

```{r}
# Cuestionario apoderados
ap_proc$recompensa <- set_na(ap_proc$recompensa, na = c(9), drop.levels = TRUE, as.tag = FALSE)
```

##### Etiquetado
```{r}
# Cuestionario apoderados
ap_proc$recompensa <- set_label(x = ap_proc$recompensa, label = "Esfuerzo es recompensado en escuela (apoderados)")
```

##### Descriptivo post-rec
```{r}
# Cuestionario apoderados
frq(ap_proc$recompensa)
```

##### Otros ajustes
Crear variable factor
```{r}
# Transformación a factor
ap_proc$recompensa_factor <- factor(ap_proc$recompensa, levels = c(1,2,3,4), labels = c("Muy en desacuerdo", "En desacuerdo", "De acuerdo", "Muy de acuerdo"))

# Etiquetar
ap_proc$recompensa_factor <- set_label(x = ap_proc$recompensa_factor, label = "Esfuerzo es recompensado en escuela (apoderados)")
```


#### Cantidad de personas en el hogar (Control N1)
##### Descriptivo
```{r}
frq(ap_proc$personas_hogar)
```

##### Recodificacion
Se transforma a NA el valor 999, correspondiente a "Nr"

```{r}
ap_proc$personas_hogar[ap_proc$personas_hogar == 999] <- NA
```

##### Etiquetado
```{r}
ap_proc$personas_hogar <- set_label(x = ap_proc$personas_hogar, label = "Cantidad de personas en el hogar")
```

##### Descriptivo post-rec
```{r}
frq(ap_proc$personas_hogar)
```

#### Otros ajustes
No aplica.

#### NSE: Ingresos por escuela (Var. Indep. N2)
##### Otros ajustes
Se construyen dos variables para el ingreso a nivel escuela. La primera a partir de la agregación del ingreso del hogar. La segunda a partir de la agregación del ingreso per capita.

```{r}
# Ingresos a nivel escuela
 ap_proc <- ap_proc %>%
     group_by(rbd) %>%
     mutate(ingresos_esc = mean(ingresos, na.rm = T))

# Ingresos per capita a nivel escuela
 ap_proc <- ap_proc %>%
     group_by(rbd) %>%
     mutate(ingresos_pc_esc = mean(ingresos_pc, na.rm = T))
 
#---- Descriptivos variables nuevas----
# Ingresos a nivel escuela
summary(ap_proc$ingresos_esc)
 
# Ingresos per capita a nivel escuela
summary(ap_proc$ingresos_pc_esc) 

#---- Etiquetado variables nuevas----
# Ingresos a nivel escuela
ap_proc$ingresos_esc <- set_label(x = ap_proc$ingresos_esc, label = "Promedio ingresos por escuela")

# Ingresos per capita a nivel escuela
ap_proc$ingresos_pc_esc <- set_label(x = ap_proc$ingresos_pc_esc, label = "Ingreso per capita por escuela")
```

#### NSE: Educacion del apoderado por escuela (Var. Indep. N2)
##### Otros ajustes
```{r}
# Construcción educación terciara apoderado por escuela

ap_proc$univ<- ifelse(ap_proc$educ==4,1,0)
 ap_proc <- ap_proc %>%
     group_by(rbd) %>%
     mutate(univ_esc = mean(univ, na.rm = T))

# ---- Descriptivos nuevas variables ----
frq(ap_proc$univ)
summary(ap_proc$univ_esc)

#---- Etiquetado nuevas variables ----
ap_proc$univ <- set_label(x = ap_proc$univ, label = "Educacion terciaria apoderados") # Etiquetado variable

ap_proc$univ <- set_labels(ap_proc$univ,
            labels=c( "Universitario"=1,
                      "No universitario"=0)) #Etiquetado categorias

ap_proc$univ_esc <- set_label(x = ap_proc$univ_esc, label = "Porcentaje ed. terciaria por escuela")
```


#### Dependencia administrativa escuela (Control N2)
##### Descriptivo
```{r}
# Cuesitionarios apoderados
frq(ap_proc$dependencia)
summary(ap_proc$dependencia)
```
##### Recodificación
No aplica.

##### Etiquetado
```{r}
# Etiquetar
ap_proc$dependencia <- set_label(x = ap_proc$dependencia, label = "Dependencia apoderados")
```


##### Descriptivo post-rec
No aplica.

##### Otros ajustes
Crear variable factor
```{r}
# Transformacion a factor
ap_proc$dependencia_factor <- factor(ap_proc$dependencia, levels = c(1,2,3), labels = c("Municipal", "Part. Subvencionado", "Part. Privado"))

# Etiquetar
ap_proc$dependencia_factor <- set_label(x = ap_proc$dependencia_factor, label = "Dependencia administrativa")
```


#### Heterogeneidad socioeconómica de la escuela (Control N2)
##### Otros ajustes
Se construye variable de heterogeneidad socioeconomica de la escuela a partir del ingreso a nivel individual.
```{r}
# Construccion heterogeneidad

ap_proc <- ap_proc %>%
     group_by(rbd) %>%
     mutate(heterogen_esc = sd(ingresos, na.rm = T)) 

#---- Descriptivo variables nuevas ----

summary(ap_proc$heterogen_esc)

#---- Etiquetado variables nuevas ----
ap_proc$heterogen_esc <- set_label(x = ap_proc$heterogen_esc, label = "Heterogeneidad de la escuela")
```

## Parte 5: Merge, tabla descriptivo general, ultimos ajustes y guardar bases

Unir bases.
```{r results='asis'}
# Join
ap_est <- left_join(x = est_proc,y = ap_proc,by =c("folio"="folio"),suffix=c("_est","_ap"))
```

Ajustes post-merge.
Educación (N1): Combinación datos apoderados y estudiantes
```{r}
# Guardar respuestas del nivel educacional de los padres. Si no respondió, se incluye la respuesta más alta reportada por los estudiantes.
ap_est$educ_ap <- ifelse(is.na(ap_est$educ), ap_est$educ_padres, ap_est$educ)
ap_est$educ_ap <- set_label(x = ap_est$educ,label = "Nivel educacional de los apoderados")
```

Crear variable factor para educación
```{r}
# Transformacion a factor
ap_est$educ_factor_ap <- factor(ap_est$educ_ap, 
                                levels = c(1,2,3,4), 
                                labels = c("8vo básico o menos", "Educación media", "Educación Técnica Superior", "Educación universitaria o posgrado"))
ap_est$educ_factor_ap <- set_label(x = ap_est$educ_factor_ap,label = "Nivel educacional de los apoderados factor") # Etiquetar
```

Centrado de variables a la media grupal
```{r}
# Centrado a la media grupal (CWC) (rbd_est)

## Promedio percepción meritocracia apoderados
ap_est$prom_percmer_ap_cwc <- center(ap_est$prom_percmer_ap, type = "CWC", group = ap_est$rbd_est)
ap_est$prom_percmer_ap_cwc <- set_label(x = ap_est$prom_percmer_ap_cwc, label = "Promedio Percepción meritocratica apoderados (CWC)")

## Sentido justicia indirecto Ln
ap_est$sj_indirect_ln_cwc <- center(ap_est$sj_indirect_ln, type = "CWC", group = ap_est$rbd_est)
ap_est$sj_indirect_ln_cwc <- set_label(x = ap_est$sj_indirect_ln_cwc, label = "Sentido justicia indirecto ln (CWC)")

## Sentido justicia directo
ap_est$sj_direct_cwc <- center(ap_est$sj_direct, type = "CWC", group = ap_est$rbd_est)
ap_est$sj_direct_cwc <- set_label(x = ap_est$sj_direct_cwc, label = "Sentido justicia directo (CWC)")

## Posición Política estudiante
ap_est$pos_pol_est_cwc <- center(ap_est$pos_pol_est, type = "CWC", group = ap_est$rbd_est)
ap_est$pos_pol_est_cwc <- set_label(x = ap_est$pos_pol_est_cwc, "Posición política estudiantes (CWC)")

## Recompensa estudiante
ap_est$recompensa_est_cwc <- center(ap_est$recompensa_est, type = "CWC", group = ap_est$rbd_est)
ap_est$recompensa_est_cwc <- set_label(x = ap_est$recompensa_est_cwc, label = "Esfuerzo es recompensado en escuela (estudiantes - CWC)")

## La opinion es tomada en cuenta por los profesores
ap_est$resp_prof_cwc <- center(ap_est$resp_prof, type = "CWC", group = ap_est$rbd_est)
ap_est$resp_prof_cwc <- set_label(x = ap_est$resp_prof_cwc, label = "Justicia en el trato profesores (CWC)")

# Promedio de notas obtenido
ap_est$prom_obt_cwc <- center(ap_est$prom_obt, type = "CWC", group = ap_est$rbd_est)
ap_est$prom_obt_cwc <- set_label(x = ap_est$prom_obt_cwc, label = "Promedio de notas obtenido (CWC)")

# Promedio de notas merecido
ap_est$prom_mer_cwc <- center(ap_est$prom_mer, type = "CWC", group = ap_est$rbd_est)
ap_est$prom_mer_cwc <- set_label(x = ap_est$prom_mer_cwc, label = "Promedio de notas obtenido CWC")

## Posición Política apoderado
ap_est$pos_pol_ap_cwc <- center(ap_est$pos_pol_ap, type = "CWC", group = ap_est$rbd_est)
ap_est$pos_pol_ap_cwc <- set_label(x = ap_est$pos_pol_ap_cwc, label = "Posición política (apoderados - CWC)" )

## Educación apoderado
ap_est$educ_ap_cwc <- center(ap_est$educ_ap, type = "CWC", group = ap_est$rbd_est)
ap_est$educ_ap_cwc <- set_label(x = ap_est$educ_ap_cwc, label = "Nivel educacional más alto apoderados (CWC)")

## Libros Hogar apoderado
ap_est$libros_hogar_ap_cwc <- center(ap_est$libros_hogar_ap, type = "CWC", group = ap_est$rbd_est)

ap_est$libros_hogar_ap_cwc <- set_label(x = ap_est$libros_hogar_ap_cwc, label = "Libros en el hogar (apoderados - CWC)")

## Recompensa apoderado
ap_est$recompensa_ap_cwc <- center(ap_est$recompensa_ap, type = "CWC", group = ap_est$rbd_est)
ap_est$recompensa_ap_cwc <- set_label(x = ap_est$recompensa_ap_cwc, label = "Esfuerzo es recompensado en escuela (apoderados - CWC)")

## Edad apoderado
ap_est$edad_ap_cwc <- center(ap_est$edad_ap, type = "CWC", group = ap_est$rbd_est)
ap_est$edad_ap_cwc <- set_label(x = ap_est$edad_ap_cwc, label = "Edad apoderados (CWC)")

## Percepción desigualdad apoderados
ap_est$dem_desig_cwc <- center(ap_est$dem_desig, type = "CWC", group = ap_est$rbd_est)
ap_est$dem_desig_cwc <- set_label(x = ap_est$dem_desig_cwc, label = "Percepción desigualdad (CWC)")
```

```{r eval=FALSE, include=FALSE}
# Centrado a la media grupal (cwc) (rbd_ap)

## Promedio percepción meritocracia apoderados
ap_est$prom_percmer_ap_cwc <- center(ap_est$prom_percmer_ap, type = "CWC", group = ap_est$rbd_ap)
ap_est$prom_percmer_ap_cwc <- set_label(x = ap_est$prom_percmer_ap_cwc, label = "Promedio Percepción meritocratica apoderados (CWC)")

## Sentido justicia indirecto Ln
ap_est$sj_indirect_ln_cwc <- center(ap_est$sj_indirect_ln, type = "CWC", group = ap_est$rbd_ap)
ap_est$sj_indirect_ln_cwc <- set_label(x = ap_est$sj_indirect_ln_cwc, label = "Sentido justicia indirecto ln (CWC)")

## Sentido justicia directo
ap_est$sj_direct_cwc <- center(ap_est$sj_direct, type = "CWC", group = ap_est$rbd_ap)
ap_est$sj_direct_cwc < set_label(x = ap_est$sj_direct_cwc, label = "Sentido justicia directo (CWC)")

## Posición Política estudiante
ap_est$pos_pol_est_cwc <- center(ap_est$pos_pol_est, type = "CWC", group = ap_est$rbd_ap)
ap_est$pos_pol_est_cwc <- set_label(x = ap_est$pos_pol_est_cwc, "Posición política (estudiantes - CWC)")

## Recompensa estudiante
ap_est$recompensa_est_cwc <- center(ap_est$recompensa_est, type = "CWC", group = ap_est$rbd_ap)
ap_est$recompensa_est_cwc <- set_label(x = ap_est$recompensa_est_cwc, label = "Esfuerzo es recompensado en escuela (estudiantes - CWC)")

## La opinion es tomada en cuenta por los profesores
ap_est$resp_prof_cwc <- center(ap_est$resp_prof, type = "CWC", group = ap_est$rbd_ap)
ap_est$resp_prof_cwc <- set_label(x = ap_est$resp_prof_cwc, label = "Justicia en el trato profesores (CWC)")

# Promedio de notas obtenido
ap_est$prom_obt_cwc <- center(ap_est$prom_obt, type = "CWC", group = ap_est$rbd_ap)
ap_est$prom_obt_cwc <- set_label(x = ap_est$prom_obt_cwc, label = "Promedio de notas obtenido (CWC)")

# Promedio de notas merecido
ap_est$prom_mer_cwc <- center(ap_est$prom_mer, type = "CWC", group = ap_est$rbd_ap)
ap_est$prom_mer_cwc <- set_label(x = ap_est$prom_mer_cwc, label = "Promedio de notas obtenido (CWC)")

## Posición Política apoderado
ap_est$pos_pol_ap_cwc <- center(ap_est$pos_pol_ap, type = "CWC", group = ap_est$rbd_ap)
ap_est$pos_pol_ap_cwc <- set_label(x = ap_est$pos_pol_ap_cwc, label = "Posición política apoderados (CWC)" )

## Educación apoderado
ap_est$educ_ap_cwc <- center(ap_est$educ_ap, type = "CWC", group = ap_est$rbd_ap)
ap_est$educ_ap_cwc <- set_label(x = ap_est$educ_ap_cwc, label = "Nivel educacional más alto apoderados (CWC)")

## Libros Hogar apoderado
ap_est$libros_hogar_ap_cwc <- center(ap_est$libros_hogar_ap, type = "CWC", group = ap_est$rbd_ap)
ap_est$libros_hogar_ap_cwc <- set_label(x = ap_est$libros_hogar_ap_cwc, label = "Libros en el hogar (apoderados - CWC)")

## Recompensa apoderado
ap_est$recompensa_ap_cwc <- center(ap_est$recompensa_ap, type = "CWC", group = ap_est$rbd_ap)
ap_est$recompensa_ap_cwc <- set_label(x = ap_est$recompensa_ap_cwc, label = "Esfuerzo es recompensado en escuela (apoderados - CWC)")

## Edad apoderado
ap_est$edad_ap_cwc <- center(ap_est$edad_ap, type = "CWC", group = ap_est$rbd_ap)
ap_est$edad_ap_cwc <- set_label(x = ap_est$edad_ap_cwc, label = "Edad apoderados (CWC)")

## Percepción desigualdad apoderados
ap_est$dem_desig_cwc <- center(ap_est$dem_desig, type = "CWC", group = ap_est$rbd_ap)
ap_est$dem_desig_cwc <- set_label(x = ap_est$dem_desig_cwc, label = "Percepción desigualdad apoderados (CWC)")
```


### Dummy percepción meritocracia estudiantes

```{r}
#Importancia trabajo duro (estudiante): 1 = 0; 2,3,4 = 1
ap_est$perc_tduro_bi_est <- car::recode(ap_est$perc_trabajo_duro_est,recodes = "1=0;2:4=1",as.factor = T) 
table(ap_est$perc_tduro_bi_est)
ap_est$perc_tduro_bi_est <- factor(ap_est$perc_tduro_bi_est,labels = c("Nada importante","Es importante"))
table(ap_est$perc_tduro_bi_est)

ap_est$perc_tduro_bi_est <- set_label(ap_est$perc_tduro_bi_est, label = "Importancia del trabajo duro (estudiante)")
frq(ap_est$perc_tduro_bi_est)

# Importancia trabajo duro (estudiante): 1,2 = 0; 3,4 = 1 
ap_est$perc_tduro_bi2_est <- car::recode(ap_est$perc_trabajo_duro_est,recodes = "1:2=0;3:4=1",as.factor = T) 
table(ap_est$perc_tduro_bi2_est)
ap_est$perc_tduro_bi2_est <- factor(ap_est$perc_tduro_bi2_est,labels = c("Nada importante","Es importante"))
table(ap_est$perc_tduro_bi2_est)
ap_est$perc_tduro_bi2_est <- set_label(ap_est$perc_tduro_bi2_est, label = "Importancia del trabajo duro (estudiante)")
frq(ap_est$perc_tduro_bi2_est)

# Importancia trabajo duro (estudiante): 1,2,3 = 0; 4 = 1 
ap_est$perc_tduro_bi3_est <- car::recode(ap_est$perc_trabajo_duro_est,recodes = "1:3=0;4=1",as.factor = T) 
table(ap_est$perc_tduro_bi3_est)
ap_est$perc_tduro_bi3_est <- factor(ap_est$perc_tduro_bi3_est,labels = c("Nada importante","Es importante"))
table(ap_est$perc_tduro_bi3_est)
ap_est$perc_tduro_bi3_est <- set_label(ap_est$perc_tduro_bi3_est, label = "Importancia del trabajo duro (estudiante)")
frq(ap_est$perc_tduro_bi3_est)


ap_est$perc_esfuerzo_bi_est <- car::recode(ap_est$perc_esfuerzo_est,recodes = "1:2=0;3:4=1",as.factor = T) 
table(ap_est$perc_esfuerzo_bi_est)
ap_est$perc_esfuerzo_bi_est <- factor(ap_est$perc_esfuerzo_bi_est,labels = c("En desacuerdo","De acuerdo"))
table(ap_est$perc_tduro_bi_est)

ap_est$perc_esfuerzo_bi_est <- set_label(ap_est$perc_esfuerzo_bi_est, label = "Esfuerzo es recompensado (estudiante)")
frq(ap_est$perc_esfuerzo_bi_est)
```

### Dummy percepción meritocracia padres

```{r}
#Importancia trabajo duro (apoderado): 1 = 0; 2,3,4 = 1
ap_est$perc_tduro_bi_ap <- car::recode(ap_est$perc_trabajo_duro_ap,recodes = "1=0;2:4=1",as.factor = T) 
table(ap_est$perc_tduro_bi_ap)
ap_est$perc_tduro_bi_ap <- factor(ap_est$perc_tduro_bi_ap,labels = c("Nada importante","Es importante"))
table(ap_est$perc_tduro_bi_ap)

ap_est$perc_tduro_bi_ap <- set_label(ap_est$perc_tduro_bi_ap, label = "Importancia del trabajo duro (apoderado)")
frq(ap_est$perc_tduro_bi_ap)

# Importancia trabajo duro (apoderado): 1,2 = 0; 3,4 = 1 
ap_est$perc_tduro_bi2_ap <- car::recode(ap_est$perc_trabajo_duro_ap,recodes = "1:2=0;3:4=1",as.factor = T) 
table(ap_est$perc_tduro_bi2_ap)
ap_est$perc_tduro_bi2_ap <- factor(ap_est$perc_tduro_bi2_ap,labels = c("Nada importante","Es importante"))
table(ap_est$perc_tduro_bi2_ap)

ap_est$perc_tduro_bi2_ap <- set_label(ap_est$perc_tduro_bi2_ap, label = "Importancia del trabajo duro (apoderado)")
frq(ap_est$perc_tduro_bi2_ap)

# Importancia trabajo duro (apoderado): 1,2,3 = 0; 4 = 1 
ap_est$perc_tduro_bi3_ap <- car::recode(ap_est$perc_trabajo_duro_ap,recodes = "1:3=0;4=1",as.factor = T) 
table(ap_est$perc_tduro_bi3_ap)
ap_est$perc_tduro_bi3_ap <- factor(ap_est$perc_tduro_bi3_ap,labels = c("Nada importante","Es importante"))
table(ap_est$perc_tduro_bi3_ap)
ap_est$perc_tduro_bi3_ap <- set_label(ap_est$perc_tduro_bi3_ap, label = "Importancia del trabajo duro (apoderado)")
frq(ap_est$perc_tduro_bi3_ap)


ap_est$perc_esfuerzo_bi_ap <- car::recode(ap_est$perc_esfuerzo_ap,recodes = "1:2=0;3:4=1",as.factor = T) 
table(ap_est$perc_esfuerzo_bi_ap)
ap_est$perc_esfuerzo_bi_ap <- factor(ap_est$perc_esfuerzo_bi_ap,labels = c("En desacuerdo","De acuerdo"))
table(ap_est$perc_tduro_bi_ap)
ap_est$perc_esfuerzo_bi_ap <- set_label(ap_est$perc_esfuerzo_bi_ap, label = "Esfuerzo es recompensado (apoderado)")
frq(ap_est$perc_esfuerzo_bi_ap)
```

### Ingreso imputado

```{r}
ap_est$ingresos_pc.im <- ifelse(test =is.na(ap_est$ingresos_pc),
                                yes = ap_est$ingresos_pc_esc,
                                no=ap_est$ingresos_pc) 
View(ap_est[,c("rbd_est","rbd_ap","ingresos_pc","ingresos_pc_esc","quintiles_ingresos_pc_factor","ingresos_pc.im")])

ap_est$ingresos_pc.im <- set_label(ap_est$ingresos_pc.im,label = "Ingreso per cap (imputado media escuela)")


ap_est$quintiles_ingresos_pc.im <- ntile(ap_est$ingresos_pc.im,5)
# ap_est$quintiles_ingresos_pc.im[is.na(ap_est$quintiles_ingresos_pc.im)] <- 99
# 
# ap_est$quintiles_ingresos_pc.im<- factor(ap_est$quintiles_ingresos_pc.im,
#                                          levels = c(1,2,3,4,5,99),
#                                          labels = c("Quintil 1", "Quintil 2", 
#                                                     "Quintil 3", "Quintil 4", 
#                                                     "Quintil 5", "No sabe/No responde"))

ap_est$quintiles_ingresos_pc.im <- set_label(ap_est$quintiles_ingresos_pc.im, "Quintiles de ingreso per capita del hogar")
sjmisc::frq(ap_est$quintiles_ingresos_pc.im)
sjmisc::frq(ap_est$quintiles_ingresos_pc_factor)
```



```{r}
save(est_proc, file = "../input/data/est_proc.RData",ascii = T)# Guardar base de datos estudiantes
save(ap_proc, file = "../input/data/ap_proc.RData",ascii = T)  # Guardar base de datos apoderados
save(ap_est, file = "../input/data/ap_est.RData")    # Guardar base de datos conjunta
save(ap_est, file = "../input/data/ap_est.sav")    # Guardar base de datos conjunta

```

```{r echo=FALSE}
df<- dfSummary(ap_est,
               plain.ascii = FALSE,
               style = "grid",
               tmp.img.dir = "/tmp",
               graph.magnif = 0.75,
               headings = F,  # encabezado
               varnumbers = F, # num variable
               labels.col = T, # etiquetas
               na.col = F,    # missing
               graph.col = T, # plot
               valid.col = T, # n valido
               )
view(df,method = "render")
```


```{r eval=FALSE, include=FALSE}
view_df(est_proc,use.viewer = F) # check base de datos estudiantes
view_df(ap_proc,use.viewer = F)  # check base de datos apoderados
view_df(ap_est,use.viewer = F)   # check base de datos conjunta
# source(knitr::purl("production/prod_preparacion-datos.Rmd", quiet=TRUE,output = tempfile()))
```

# Evaluar perdida de casos y representatividad de la muestra 

```{r eval=FALSE, include=FALSE}
dim(est)
dim(ap_est) # ap_est posee todos los estudiantes. 
```

```{r eval=FALSE, include=FALSE}
table(is.na(ap_est$genero_ap)) # 919 padres no responden.  
ap_est$ap_responde <- ifelse(is.na(ap_est$genero_ap),0,1)
table(ap_est$ap_responde)
table(ap_est$educ_padre)
ap_est_sinap<- ap_est %>% filter(ap_responde==0)
ap_est_conap<- ap_est %>% filter(ap_responde==1)
freq(ap_est_sinap$educ_padres_factor)
freq(ap_est_conap$educ_padres_factor)
sjPlot::tab_xtab(var.row = ap_est$educ_padres_factor, var.col = ap_est$ap_responde, title = "Table Title", show.row.prc = TRUE,show.exp=T)
sjPlot::tab_xtab(var.row = ap_est$educ_madre, var.col = ap_est$ap_responde, title = "Table Title", show.row.prc = TRUE,show.exp=T)
```


> A partir de la educación de los padres señalada por los estudiantes se puede decir que no hay un desajuste socioeconomico de la muestra a partir de la perdida por apoderados. 


```{r eval=FALSE, include=FALSE}
sjPlot::tab_xtab(var.row = ap_est$tiempo_compartido, var.col = ap_est$ap_responde, title = "Table Title", show.row.prc = TRUE, show.exp=T)
ap_est$tiempo_compartido <- set_na(ap_est$tiempo_compartido, na = c(5,9), drop.levels = TRUE, as.tag = FALSE)
# Cuestionario apoderados
ap_est$tiempo_compartido <- set_label(x = ap_est$tiempo_compartido, label = "Tiempo compartido")
sjPlot::tab_xtab(var.row = ap_est$tiempo_compartido, var.col = ap_est$ap_responde, title = "Tiempo compartido segun si el apoderado responde", show.row.prc = TRUE, show.exp=T)
table(ap_est$tiempo_compartido)
```

